【裁判字號】    95,訴,165
【裁判日期】    950713
【裁判案由】    侵權行為損害賠償
【裁判全文】
臺灣花蓮地方法院民事判決  95年度訴字第165號
    原      告  甲○○
                            樓.
    訴訟代理人  吳美津律師
    被      告  乙○○
                            1.
    訴訟代理人  林武順律師
上列當事人間請求侵權行為損害賠償事件，本院於民國95年6月2
9日言詞辯論終結，判決如下：
    主    文
被告應給付原告新台幣壹拾貳萬元及自民國九十五年六月三日起
至清償日止，按年息百分之五計算之利息。
原告其餘之訴駁回。
訴訟費用由被告負擔十分之一；餘由原告負擔。
本判決第一項得假執行。但被告如於假執行程序實施前以新台幣
壹拾貳萬元預供擔保，得免為假執行。
原告其餘假執行之聲請駁回。
    事實及理由
一、按訴狀送達後，原告不得將原訴變更或追加他訴，但擴張或
    減縮應受判決事項之聲明者，不在此限，民事訴訟法第255
    條第1項第3款定有明文。原告起訴聲明為請求被告給付新台
    幣（下同）1,001,900元及自起訴狀繕本送達翌日起至清償
    日止，按年息百分之五計算之利息，嗣變更為請求50萬元及
    利息（利息起算日及利率不變），為減縮應受判決事項之聲
    明，依上開規定，應予准許。
二、原告主張：
  (一)兩造原為夫妻，且被告原任職花蓮縣消防局豐濱派出所隊員
    ，然被告沉迷賭博，常對原告拳打腳踢，慣以惡言相向，於
    民國93年5月5日晚間，被告無故闖入訴外人胡淑霞所經營之
    小吃店，連續揮拳痛毆原告頭部，並以腳踹原告下腹部，原
    告跌坐椅子上，無法反擊，見廚房門口有一把水果刀，便持
    刀自衛，被告見狀只得緩步退出小吃店，適店外水溝上鋪有
    約兩公尺見方之板模，被告竟持板模揮打原告頭、肩、胸、
    背部，原告以左手阻擋，仍無力抵抗，在快要倒地之際，被
    告因重心不穩跌倒在地，原告因氣力用畢，亦順勢跌在被告
    身上，手中水果刀才會刺中被告，原告因被告之傷害行為，
    受有頸部挫傷皮下瘀血、左肘及左足部挫傷瘀腫、雙膝挫傷
    皮下瘀血等傷害，於同日至行政院國軍退除役官兵輔導委員
    會鳳林榮民醫院（下稱鳳林榮民醫院）急診，經住院觀察治
    療後，於同年月12日出院，出院後原告即至花蓮縣警察局鳳
    林派出所製作筆錄，並聲明核發保護令（鈞院93年度家護字
    第142號），被告因本件傷害行為，經台灣花蓮地方法院檢
    察署檢察官以93年度偵字第2189號提起公訴，並經鈞院93年
    度易字第133號、台灣高等法院花蓮高分院94年度上易字第
    146號判決有期徒刑三月確定。就本件傷害行為之發生，原
    告雖然也有過失，但過失程度應不到百分之五十，該傷害行
    為對原告造成嚴重之身心創傷，原告為小學畢業，之前擺設
    檳榔攤，現在打零工，名下沒有財產，爰依民法第184條第1
    項前段、第195條第1項侵權行為損害賠償請求權之規定，請
    求被告給付慰撫金50萬元。
  (二)並聲明：被告應給付原告50萬元及自起訴狀繕本送達翌日起
    （即95年6月3日起）至清償日止，按年息百分之五計算之利
    息；願供擔保請准宣告假執行。
三、被告則以：
  (一)自認原告所主張被告於93年5月5日之傷害行為，然當日兩造
    互有傷害行為，原告受傷輕微，均係挫傷，被告則因原告以
    水果刀刺傷，受有右背穿刺傷、右上肺葉撕裂傷、右側張力
    性氣胸等傷害，於同日至財團法人佛教慈濟綜合醫院（下稱
    慈濟醫院）急診接受開胸及傷口縫合手術，於同年5月12日
    出院，並需休養一個月，原告因此被判處有期徒刑六月確定
    ，被告業已對原告提起損害賠償之訴，經台灣高等法院花蓮
    分院95年度訴字第1號民事判決酌定慰撫金為20萬元，是認
    為本件原告得請求之慰撫金最多亦應以20萬元為限，另上開
    民事判決認定兩造就傷害之發生，各有一半的過失，並減輕
    被告所請求之金額，是被告亦要援引該判決之認定，對原告
    主張過失相抵，請求將原告之慰撫金抵銷一半。被告為台灣
    警察專科學校畢業，原任職花蓮縣消防局豐濱消防分隊，因
    遭原告傷害，被迫提早退休，月領退休金4萬多元，目前無
    業，名下有五筆田賦、三筆土地，但都是共有的等語置辯。
  (二)並聲明：原告之訴及其假執行聲請均駁回；如受不利判決，
    請准預供擔保免為假執行之宣告。
四、兩造協議整理並限縮爭點為：原告主張因被告93年5月5日之
    傷害行為，請求慰撫金50萬元，是否適當？並均表示對他造
    其他事實陳述、主張及所提證據文書形式真實性不爭執（見
    95年6月29日言詞辯論筆錄）。
五、按因故意或過失，不法侵害他人之權利者，負損害賠償責任
    ；又不法侵害他人之身體、健康、名譽、自由、信用、隱私
    、貞操，或不法侵害其他人格法益而情節重大者，被害人雖
    非財產上之損害，亦得請求賠償相當之金額，民法第184條
    第1項前段、第195條第1項分別定有明文。經查：
  (一)原告主張被告於93年5月5日毆打伊，致其受有頸部挫傷皮下
    瘀血、左肘及左足部挫傷瘀腫、雙膝挫傷皮下瘀血、左面頰
    挫傷、腰背部挫傷等多處傷害之事實，為被告所自認，且據
    原告提出鳳林榮民醫院驗傷診斷書、診斷證明書及上開刑事
    判決各一份為證，並經本院依原告聲請調閱台灣花蓮地方法
    院檢察署93年度發查字第776號、核退字第1596號、發查他
    字第409號、偵字第2189號、花蓮縣警察局鳳警刑字第09300
    06221號刑案偵查卷宗及本院93年度易字第133號、台灣高等
    法院花蓮分院94年度上易字第146號刑事卷宗核對無訛，堪
    信為真實，是原告依據前開規定，請求被告賠償慰撫金，自
    屬有據。
  (二)爰審酌被告毆打原告，致原告受有臉部、身體、四肢多處挫
    傷瘀腫，原告因此住院8日，身心所受痛苦非輕，及原告小
    學畢業，從事販賣檳榔、臨時工等工作，收入微薄，名下並
    無不動產，有財政部台灣省北區國稅局（下稱國稅局）財產
    歸屬資料清單及94年度綜合所得稅各類所得資料清單可參；
    被告為台灣警察專科學校畢業，原任職花蓮縣消防局豐濱消
    防分隊，月領退休金4萬多元，名下有五筆田賦、三筆土地
    ，資力頗豐，有畢業證書及國稅局94年度綜合所得稅各類所
    得資料清單及花蓮縣稅捐稽徵處全國財產稅總歸戶財產查詢
    清單可證，認原告請求慰撫金以12萬元為適當，逾此部分，
    尚嫌過高，應予駁回。
  (三)另按損害之發生或擴大，被害人與有過失者，法院得減輕賠
    償金額，或免除之，民法第217條第1項固定有明文，被告並
    辯稱，要援引台灣高等法院花蓮分院95年度訴字第1號民事
    判決之認定，主張原告對系爭傷害之發生與有一半之過失云
    云。然查：本件傷害案件之起因，乃原告深夜未返家，身為
    其夫之被告，因此於93年5月5日凌晨2時許外出找尋，發現
    原告與友人蔣桂風至胡淑霞開設之卡拉OK小吃店唱歌聊天，
    引發夫妻間爭執，被告即動手毆打原告，原告被毆打後一時
    情緒失控，而持水果刀刺傷被告，原告、被告分別因傷害犯
    行，經判決判處有期徒刑六月、三月確定之經過，有本院93
    年度易字第133號、台灣高等法院花蓮分院94年度上易字第
    146號刑事判決可參，足認係被告先動手毆打原告，始致體
    力較弱，無法僅憑徒手反抗之原告，一時情緒失控，而持武
    器（水果刀）刺傷被告，是上開民事判決，認為被告就其所
    受傷害，應負擔一半的過失，並非無據，惟該判決並未認為
    原告就其遭被告毆傷之行為，亦應負擔一半的過失，是被告
    援引上開民事判決，尚嫌無據。況縱使兩造係因原告深夜未
    返家，致生口角，亦難認為原告就其所受傷害之發生或擴大
    ，有何過失可言，否則無異肯認夫妻間於發生言語爭執時，
    自認有理之一方，得進而以暴力相向，按暴力並非解決爭執
    之正當手段，是被告主張原告對傷害結果與有過失，即難採
    信。
六、綜上，原告依據民法第184條第1項前段侵權行為之規定，請
    求被告給付如主文第一項所示金額及法定利息，為有理由，
    應予准許，逾此部分，為無理由，應予駁回。
七、就原告勝訴部分，所命給付之金額未逾50萬元，爰依職權宣
    告假執行及被告得預供擔保免為假執行。至原告敗訴部分，
    其假執行之聲請已失所附麗，應予駁回。
八、本件業經行集中審理並整理爭點，兩造於言詞辯論終結前，
    並均陳明無其他陳述、答辯及舉證，其他卷內現存之主張、
    陳述、攻防方法及證據，核與本件判決之基礎不生影響，爰
    不一一詳予論述，併此敘明。
結論：本件原告之訴為一部有理由，一部無理由，依民事訴訟法
第79條、第389條第1項第5款、第392條第2項，判決如主文。
中    華    民    國    95    年    7     月    13    日
                        台灣花蓮地方法院民事庭
                            法      官  蕭一弘
上為正本係照原本作成。
如對本判決上訴，須於判決送達後廿日內向本院提出上訴狀。
中    華    民    國    95    年    7     月    13    日
                            法院書記官  詹益盛


司法院資訊處製作；財團法人民間司法改革基金會備份。
